【裁判字號】    90,上易,217
【裁判日期】    900919
【裁判案由】    詐欺
【裁判全文】
臺灣高等法院花蓮分院刑事判決                      九十年度上易字第二一七號
    上  訴  人  臺灣臺東地方法院檢察署檢察官
    被      告  甲○○
右上訴人因被告詐欺案件，不服臺灣臺東地方法院九十年度易字第三０號中華民國九
十年六月二十九日第一審判決（起訴案號：臺灣臺東地方法院檢察署八十九年度偵字
第一四五二號），提起上訴，本院判決如左：
    主  文
上訴駁回。
    理  由
一、本案經本院審理結果，認第一審判決被告甲○○被訴詐欺得利罪部分無罪，並無
    不當，應予維持，並引用第一審判決書記載之理由。
二、檢察官上訴意旨略以：被告甲○○於民國（下同）八十九年四月十一日，已明知
    無資力，猶前往被害人乙○○處消費簽帳新台幣（下同）二千二百八十元，為數
    不多顯無不能清償之事實，竟遲不清償，其詐欺之犯意甚明。嗣其於涉訟中，經
    檢察官請其與被害人和解，其信誓保證立刻清償，退庭後即不再聞問。起訴後經
    原審追逼，始予清償，益顯其當初有行詐之犯意。原審此部分認事用法，尚有未
    洽云云。
三、按刑法第三百三十九條第二項之詐欺得利罪，行為人之行為須該當施用詐術使被
    害人陷於錯誤之要件，始得成立本罪。至於民事債務當事人間，若有未依債務本
    旨履行給付之情形，在一般社會經驗而言，原因非一；其因不可歸責之事由無法
    給付，或因合法得對抗他造主張而拒絕給付，甚至債之關係成立後，始行惡意遲
    延給付，皆有可能，非必出於自始無意給付之詐欺犯罪一端。又刑事被告依法不
    負自證無罪之義務，故在別無積極證據之情形下，自難違反刑事訴訟法第一百五
    十四條之規定，以被告單純債務不履行之狀態，推定被告自始即有不法利益之意
    圖而施用詐術。經查：
  (一)原審本於證據作用，而詳加審認被告甲○○之所以能賒帳消費，係因與店家熟識
    之故，而非施用詐術。已在原判決理由中記載甚詳，並無違反證據及經驗法則。
  (二)本院再傳訊被害人乙○○，其陳稱：其間被告曾向其表示因無工作，所以無法還
    錢，請其原諒等語。是亦難以被告遲不償還債務狀態，推定被告自始即有不法利
    益之意圖。
  (三)綜上各情，本院在本案現存證據基礎上，依職權調查其他相關事證，仍查無其他
    積極之證據，足認被告確有公訴人所指此部分犯行。原審就被告此部分諭知無罪
    之判決，自無不合。是前開上訴意旨所指，並無足取，其上訴應予以駁回。
據上論斷，應依刑事訴訟法第三百七十三條、第三百六十八條，判決如主文。
本案經檢察官崔紀鎮到庭執行職務。
中      華      民      國    九十      年      九      月     十九     日
                                 審判長法官  吳  鴻  章
                                       法官  張  健  河
                                       法官  林  德  盛
右正本證明與原本無異。
本件不得上訴。
                                     書記官  劉  夢  蕾
中      華      民      國    九十      年      九      月     十九     日


司法院資訊處製作；財團法人民間司法改革基金會備份。
